臺灣桃園地方法院小額民事判決
110年度壢小字第1390號
原      告  孫博文  
被      告  周慧雯  
訴訟代理人  張開榮  
上列當事人間請求損害賠償事件，本院於民國111年1月11日言詞
辯論終結，判決如下：
    主    文
原告之訴駁回。
訴訟費用由原告負擔。
    事實及理由
一、原告主張：
    伊於民國108年7月間，因被告開刀需要用錢，借款新臺幣（
    下同）5萬予被告配偶即訴外人張開榮。直至109年9月，張
    開榮仍未清償完畢，伊當時因買房、搬家，需用到較大量現
    金，遂於同年月18日，使用通訊軟體LINE傳送「大哥不好意
    思 我近期搬家買家具，現金需求比較大，這個月月底能跟
    你拿剩下的尾款嗎？」之訊息向張開榮請求其返還欠款，張
    開榮於9月21日以「請問您那有郵局的帳號嗎？我這兩天去
    處理轉給您…抱歉了…」、9月22日以「我盡力調調看吧！只
    是最近狀況真的是不好，要有最壞的打算…」等語告知伊會
    盡力調撥尾款，伊隨即傳訊告知張開榮「那28號前跟我說一
    下，若28號沒辦法，我這邊會跟媽借」，而提及伊可能向岳
    母借錢一事。豈料，被告竟因伊催促張開榮還款一事，於10
    9年9月24日17時、同年月25日19時58分許，利用智慧型手機
    連結網際網路至社群軟體FACEBOOK登入其臉書頁面，以其臉
    書帳號（暱稱：燕兒周）在不特定多數人均可共見共聞之臉
    書頁面上依序張貼「不知道大家，對這件事的看法？某人的
    妹妹的老公，最近買了一間中古房，結果搞到身上沒啥錢了
    ，就把念頭動到老婆的娘家上，居然厚臉皮要跟岳母開口借
    錢！重點他自己也有爸媽，不去借，卻跟岳母拿！這種人，
    是不是很不要臉！而且妹妹也是，都嫁出去了，每天還回家
    蹭東蹭西，帶回婆家，婆家嫌棄，她也不幫娘家說話，反而
    罵自己媽媽！」、「有些人、你知道了他的真面目、先是錯
    愕驚訝、再來是心寒、到最後就覺得真它嗎的噁心」等以供
    不特定人上網觀覽、言論不實之公開貼文（下稱系爭貼文）
    誹謗原告，足以損害伊之名譽，伊亦因系爭貼文受到周遭親
    人質問，不堪其擾，精神上受有相當之痛苦。為此，爰依侵
    權行為法律關係，提起本件訴訟。並聲明：被告應給付原告
    3萬元，及自起訴狀繕本送達翌日起至清償日止，按週年利
    率百分之5計算之利息。
二、被告則以：
    被告與原告雖係親戚關係，但私下並無往來，亦無共同好友
    或同事。系爭貼文內容係伊自朋友口中聽說，覺得很不捨、
    誇張，有感而發所以才想透過臉書，在個人頁面發布貼文詢
    問大家有無遇過此種情形，以及若有此情形，大家會怎麼做
    ？又，系爭貼文內容並無指名道姓指涉所述對象為原告，且
    原告提起本件民事訴訟前，曾以相同證據資料向臺灣桃園地
    方檢察署提起之妨害名譽案件，業經該署檢察官以110年度
    偵字第677號為不起訴處分處分，被告實在不知為何原告要
    再以本件訴訟向伊請求損害賠償等語，資為抗辯。並聲明：
    原告之訴駁回。
三、本院之判斷：
   （一）原告主張之上開事實，除系爭貼文有無不法侵害原告
         之名譽權外，業據原告提供與所述相符之通軟體LINE
         對話紀錄、系爭貼文截圖及錄音光碟為證（見本院卷
         第9頁至第10頁及證物袋），並有本院依職權函調臺灣
         桃園地方檢察署110年度偵字第677號偵查卷宗附卷可
         參，且為被告所不爭執，堪信原告上開主張為真實。
   （二）按民法第184條第1項前段及第195條第1項前段固已就
         被害人因他人不法侵害人格權、名譽權之行為致生損
         害之情形設有明文規定，而侵權行為之損害賠償，須
         行為人因故意或過失不法侵害他人之權利，致他人受
         損害，方能成立，且主張侵權行為損害賠償請求權之
         人，對於侵權行為之成立要件應負舉證責任（最高法
         院100年度台上字第328號判決要旨參照）。又名譽權
         之侵害非即與刑法之誹謗罪相同，名譽有無受損害，
         應以社會上對個人之評價是否有所貶損為判斷之依據
         ，苟其行為足以使他人在社會上之評價受到貶損，不
         論其為故意或過失，均可構成侵權行為，其行為亦不
         以廣布於社會為必要，僅使第三人知悉其事，即足當
         之。是所謂名譽權受損，非單依被害人主觀之感情加
         以判斷，而應依社會客觀之評價判定。
   （三）經查，系爭貼文雖提及「某人的妹妹的老公」、「居
         然厚臉皮要跟岳母開口借錢」、「重點他自己也有爸
         媽，不去借，卻跟岳母拿」等語，既未具體指名為何
         人，亦非對特定人發文之具體回應，而所謂「某人的
         妹妹的老公」之用語描述指涉之人不知凡幾，一般閱
         觀之人自無從單憑觀覽系爭貼文，據以特定系爭貼文
         指涉對象即指原告，難認系爭貼文已對原告社會上評
         價已經造成貶損。至原告雖主張其因系爭貼文受到周
         遭親人質問，而不堪其擾等語，然究係何人見及系爭
         貼文後而向原告詢問乙節，經本院闡明後原告復未提
         出任何證據以實其說（見本院卷第46頁背面）。另原
         告雖提出與被告婆婆間之對話錄音光碟為證，然經本
         院當庭勘驗，聽聞一名男性表示「她罵人還暴跳如雷
         ？」，而另一女性答覆「對！」等對話，而該對話男
         性為原告、女性即被告的婆婆，為被告所不爭執（見
         本院卷第47頁）；惟參諸上之對話內容，所謂罵人是
         否即指系爭貼文？實無從依上開隻字片語中逕予認定
         ，亦未見被告婆婆有因系爭貼文即聯想到原告。從而
         ，本件依原告之舉證，無以認定其名譽權確有因系爭
         貼文而受有損害，則其請求被告負侵權行為損害賠償
         之責任，自屬無據，應予駁回。
四、綜上所述，原告所舉證據，均不足以證明被告確已不法侵害
    其之名譽權，是其主張應屬無據。從而，原告依侵權行為法
    律關係請求被告賠償3萬元，及自起訴狀繕本送達翌日起至
    清償日止，按週年利率百分之5計算之利息，為無理由，應
    予駁回。
五、本件事證已臻明確，兩造其餘之攻防方法及證據，核與判決
    結果無影響，爰不一一論列，附此敘明。
六、訴訟費用負擔之依據：民事訴訟法第78條。
中　　華　　民　　國　　111 　年　　1 　　月　　27　　日
                  中壢簡易庭  法  官  劉哲嘉
以上正本係照原本作成。
如不服本判決，應於送達後20日內，向本院提出上訴狀並表明上
訴理由（依民事訴訟法第436條之24第2項之規定，對於小額程序
之第一審判決提起上訴，非以其違背法令為理由，不得為之），
如於本判決宣示後送達前提起上訴者，應於判決送達後20日內補
提上訴理由書（須附繕本）。且上訴狀內應記載表明（一）原判
決所違背之法令及其具體內容。（二）依訴訟資料可認為原判決
有違背法令之具體事實者。
中　　華　　民　　國　　111 　年　　1 　　月　　27　　日
                              書記官  鄭履任
附錄：
一、民事訴訟法第436條之24第2項：
    對於小額程序之第一審裁判上訴或抗告，非以其違背法令為
    理由，不得為之。
二、民事訴訟法第436條之25：
    上訴狀內應記載上訴理由，表明下列各款事項：
    （一）原判決所違背之法令及其具體內容。
    （二）依訴訟資料可認為原判決有違背法令之具體事實。
三、民事訴訟法第471條第1項：（依同法第436 條之32第2 項規
    定於小額事件之上訴程序準用之）上訴狀內未表明上訴理由
    者，上訴人應於提起上訴後20日內，提出理由書於原第二審
    法院；未提出者，毌庸命其補正，由原第二審法院以裁定駁
    回之。